最高法院刑事判決　　　　　　　　　　　　　　　九十三年度台上字第六七一六號
　　上　訴　人
　　即 自訴 人　地勇選礦股份有限公司
　　代　表　人　陳啟祥
　　上　訴　人
　　即　被　告　甲　○
右上訴人等因自訴人自訴被告偽造文書案件，不服台灣高等法院高雄分院中華民國九
十一年一月二日第二審更審判決︵九十年度上更(一)字第三八一號，自訴案號：台灣高
雄地方法院八十六年度自字第七四五號︶，提起上訴，本院判決如左：
    主  文
上訴駁回。
    理  由
按刑事訴訟法第三百七十七條規定，上訴於第三審法院，非以判決違背法令為理由，
不得為之。是提起第三審上訴，應以原判決違背法令為理由，係屬法定要件。如果上
訴理由狀並未依據卷內訴訟資料，具體指摘原判決不適用何種法則或如何適用不當，
或所指摘原判決違法情事，顯與法律規定得為第三審上訴理由之違法情形，不相適合
時，均應認其上訴為違背法律上之程式，予以駁回。本件原判決認定上訴人即自訴人
地勇選礦股份有限公司︵下稱地勇公司︶委託上訴人即被告甲○所開設之榮喬振動機
械股份有限公司︵下稱榮喬公司︶經由日本代理商小松屋商事株式會社︵下稱小松屋
會社︶向日商栗本鐵工所株式會社洽購四套棒磨機。被告明知經詢價為日幣二億三千
八百九十六萬元，竟謊稱為日幣二億八千四百二十八萬元，使地勇公司信以為真，而
與榮喬公司於民國八十六年四月十一日簽訂書面合約，約定給付總價百分之二為傭金
。嗣地勇公司依被告之要求於同年八月初開付總價百分之三十金額之信用狀予小松屋
會社。被告為圖詐得所浮報差價日幣四千五百三十二萬元，於同年四月二十一日偽造
印章用以偽造小松屋會社、溫海建一名義出具上載四套棒磨機國內運費等四件計日幣
四千五百三十二萬元之﹁報價單﹂一紙，復於同年九月十一日持向地勇公司行使施詐
，地勇公司因而簽發六張支票予被告，嗣經地勇公司追查，始知受騙，案發後被告將
其中五張支票及已兌領之新台幣二百七十五萬五千六百六十四元退還等情。因而撤銷
第一審科刑之判決，改判依牽連犯關係從一重論處被告行使偽造私文書，足以生損害
於他人罪刑，已詳述其所憑之證據及認定之理由。對於被告所為契約書上所載之價格
係真實，並未浮報詐取差價及佣金，伊所提出之報價單確係溫海建一所出具，並無偽
造等語之辯解，認係空言飾詞，不足採信，亦依調查所得之證據資料詳加指駁及說明
。復按被告行為後，刑法第四十一條雖於民國九十年一月十日修正公布，但原判決既
依刑法第二條第一項但書規定，適用有利於被告之修正前規定，量處被告有期徒刑六
月，並諭知如易科罰金以參佰元折算壹日，自無所謂修正後第四十一條但書適用問題
，要無適用法則不當及判決理由不備之違誤。地勇公司上訴意旨以此指摘，顯非適法
之第三審上訴理由，應認其上訴為違背法律上之程式，予以駁回。另合約書上固約定
榮喬公司應負責保固一年，及提供技術人員指導安裝，但原判決於理由欄二１以合約
書已載明公司委託榮喬公司詢購機械事宜，且付價金予日商，而第六條約定公司給付
榮喬公司勞務費用，因認被告所辯榮喬公司係出賣人乙節，不足以採信，此係原審採
證認事職權之適法行使，原判決並無判決理由不備之違法。又合約書記載價金為日幣
二億八千四百二十八萬元，但被告卻要地勇公司匯款至日本之金額為日幣二億三千八
百九十六萬元，而無法提出其售價證明，嗣提出上開報價單要求地勇公司簽發支票支
付被告差價，然報價單並無小松屋商事株式會社印章，且僅有影本，復於案發後將支
票及已兌現之款項退還地勇公司，原判決因認該報價單應係被告所偽造，且係於報價
單上所載之日期在其公司內偽造，其證據之取捨論斷，要無違背論理法則等證據法則
。我國駐日經濟文化代表處向溫海建一查證其確未出具該報價單之復函，依該函製作
經過、內容、功能觀察，應屬特別可信情況製作之文書而具證據能力，原判決併採為
不利被告認定所憑證據，並無不合，況除去該證據既仍應為相同事實之認定，自不能
執此為合法之上訴理由。再被告既無法提出日商之售價為日幣二億八千四百二十八萬
元之證據，所提在日本之陳世昌傳真函二件亦難為其有利之認定，原判決未特於理由
內加以說明，及未再傳喚陳世昌為無益之調查，對判決主旨無任何影響，均難指為違
法。至地勇公司給付日商價金係一次開立信用狀抑或先開立百分之三十支付定金，及
出賣人係小松屋會社抑或製造之日商，均與認定被告犯行無關，原判決縱事實記載與
理由論述略有不一，與判決本旨亦不生影響，同無違法可言。是被告上訴意旨上開所
指，核與法律規定得為第三審上訴理由之違法情形，不相適合。而被告其餘上訴意旨
，則係就屬原審採證認事職權之適法行使及原判決已說明之事項，任意指摘為違法，
且仍為單純事實之爭執，均不得據為第三審上訴之合法理由。依前揭說明，被告關於
偽造文書部分之上訴違背法律上之程式，應予駁回。原判決認被告尚牽連犯刑法第三
百三十九條第一項詐欺取財部分，核屬刑事訴訟法第三百七十六條第四款之罪名，偽
造私文書等得上訴之重罪部分其上訴既不合法，自無從就此不得上訴第三審輕罪部分
併為實體上之審判，此部分之上訴，顯非適法，應併予駁回。
據上論結，應依刑事訴訟法第三百九十五條前段，判決如主文。
中　　　華　　　民　　　國　　九十三　　年　　 十二 　　月　　二十三　　日
                              最高法院刑事第十一庭
                                  審判長法官  張　淳　淙
                                        法官  謝　俊　雄
                                        法官  蘇　振　堂
                                        法官  張　春　福
                                        法官  呂　丹　玉
      右正本證明與原本無異
                                              書  記  官
中　　　華　　　民　　　國　　九十三　　年　　 十二 　　月　　二十八　　日
                                                                     Ｒ
